臺灣苗栗地方法院刑事判決　　　　　　　 94年度訴字第21號
公　訴　人　臺灣苗栗地方法院檢察署檢察官
被　　　告　戊○○
　　　(即范肇毓)
選任辯護人　李世才律師
被　　　告　辛○○
指定辯護人　本院公設辯護人　癸○○
被　　　告　壬○○
選任辯護人　繆璁律師
上列被告因重傷害等案件，經檢察官提起公訴（93年度偵字第
1702號、第4210號），本院判決如下：
    主  文
戊○○共同傷害人之身體，因而致人於重傷，處有期徒刑伍年陸
月。扣案之棍、棒共參枝均沒收。
辛○○共同傷害人之身體，因而致人於重傷，累犯，處有期徒刑
肆年陸月。扣案之棍、棒共參枝均沒收。
壬○○共同傷害人之身體，累犯，處有期徒刑壹年陸月。扣案之
棍、棒共參枝均沒收。又未經許可，持有可發射子彈具有殺傷力
之改造手槍，累犯，處有期徒刑壹年肆月；併科罰金新臺幣拾萬
元。罰金如易服勞役，以銀元參佰元（即新台幣玖佰元）折算壹
日。扣案之仿FN廠改造半自動手槍壹支（槍枝管制編號：000000
0000，含彈匣）沒收。應執行有期徒刑貳年玖月，併科罰金新臺
幣拾萬元。罰金如易服勞役，以銀元參佰元（即新台幣玖佰元）
折算壹日。扣案之棍、棒共參枝及仿FN廠改造半自動手槍壹支（
槍枝管制編號：0000000000，含彈匣）均沒收。
    事  實
一、辛○○有竊盜、毒品前科犯行，前因毒品案件，經本院定應
    執行之刑為有期徒刑1 年，於民國91年6 月14日執行完畢（
    構成累犯）。壬○○有妨害自由、盜匪等前科犯行，前因盜
    匪案件，經臺灣高等法院台中分院判處有期徒刑10年，於88
    年3 月23日執行完畢（構成累犯）。緣丁○○先前受雇於戊○○經營之苗栗縣通霄鎮○○路163 巷8 號「佳展通信事業
    有限公司」（下稱「通訊行」）時，積欠戊○○帳款未清即
    擅行離職。茲因戊○○於91年11月24日下午，與妻子乙○○
    （原名呂淑瓊）前往新竹市○○路南寮漁港附近，發現丁○○亦在該地，遂於會合同為丁○○曾積欠債務之債權人庚○○後，要求丁○○駕駛車號ＬＦ─5646號自用小客車，搭載
    庚○○一同於同日下午約6 時許返回通訊行協商如何解決債
    務。甲○○因有手機在通訊行送修，得知此事，亦邀集辛○○及壬○○於當日20時許，一同到通訊行「關心」此事。迄
    21時許，因見丁○○沒有還款誠意，戊○○、辛○○及壬○○3 人於酒後為逼債，遂基於傷害之犯意聯絡，由戊○○、
    辛○○徒手或持木棒、警棍等物輪流毆打丁○○，壬○○亦
    參與徒手毆打丁○○，致丁○○迫於無奈，先後以2 通電話
    給其叔叔林憲文借錢及請求到場幫忙處理，均遭拒絕，范、
    陳及曾三人遂繼續輪流毆打丁○○，致造成其胸、腿、手肘
    等部位均呈瘀血之輕傷害。迄至翌日（25日）凌晨零時許，
    辛○○、戊○○2 人因見仍無結果，遂違反丁○○之意願，
    由辛○○強行將丁○○拖上壬○○所有之7 Ｐ─4826號自用
    小客車，由戊○○隨行，將丁○○帶往附近之北勢窩山區僻
    靜之處，由2 人輪流持木棒及壬○○車上取出之鋁棒（鋁棒
    未扣案），重擊丁○○之頭部及背部等身體多處部位，致使
    丁○○受有頭部外傷併硬腦膜下血腫造成極重度肢障呈植物
    人狀態之重傷害，迄至凌晨一時許始罷手而將丁○○載返通
    訊行，並將已傷重倒地之丁○○置於騎樓下方後，經乙○○
    連絡救護車將丁○○送醫。戊○○見丁○○傷重，遂將ＬＦ
    ─5646號自用小客車開至通霄鎮○○道環保檢驗廠棄置，以
    掩飾犯行，嗣經警循線查獲上情。
二、壬○○另於88年12月底起，在苗栗縣苑裡鎮某不詳之人處，
    取得具殺傷力之仿ＦＮ廠改造半自動手槍（含彈匣）1 支（
    槍枝管制編號0000000000），具殺傷力之土造子彈1 顆及不
    具殺傷力之土造子彈7 顆，而未經許可，無故持有上開槍、
    彈，嗣經警據報於93年11月17日中午12時30分許持搜索票，
    在其苗栗縣苑裡鎮新復里9 鄰新復129 號住處搜索，查獲上
    開槍彈，始揭上情。
三、案經苗栗縣警察局通霄分局及台中縣警察局大甲分局報告臺
    灣苗栗地方法院檢察署檢察官偵查起訴。
    理  由
壹、犯罪事實一部分：
一、訊據被告辛○○對犯罪事實一之部分已供認不諱。被告戊○○於偵查及本院準備程序時固不否認有在通訊行傷害被害人
    之事實，惟矢口否認有妨害自由及重傷害之犯行，辯稱：辛○○要帶被害人上山時，伊是因為怕出事而去阻止，在北勢
    窩山區亦只有辛○○一個人持棍棒毆打林佾庭，伊並未出手
    ，故只應對普通傷害負責，無庸對重傷害之結果負責，亦並
    未妨害自由云云（嗣於言詞辯論終結前，亦坦承確有上開犯
    行不諱，參見94年9 月27日審理筆錄第32頁）。壬○○則堅
    決否認有妨害自由及重傷害犯行，辯稱：伊並沒有上山，是
    辛○○、戊○○2 人將林佾庭帶上山去毆打，始造成被害人
    重傷害之結果等語。另並矢口否認有傷害林佾庭之犯行，辯
    稱：在通訊行內亦只有「輕拍」被害人胸部2 下，並未傷害
    被害人云云。
二、有關證據能力之爭執：
  (一)公訴人所舉之證明方法，有關證據能力部分，被告辛○○、
    戊○○2 人於審判中均未爭執，依刑事訴訟法第159 條之5
    規定，各被告以外之人於審判外之陳述亦均有證據能力，合
    先敘明。
  (二)被告壬○○就同案被告辛○○、戊○○2 人之警詢筆錄、檢
    察官偵查筆錄；證人己○○、乙○○、庚○○、甲○○、丙○○等人之警詢、偵查筆錄，雖均主張係屬於「被告以外之
    人於審判外之陳述」，無證據能力。惟查：
    (1)被告以外之人於偵查中向檢察官所為陳述，除顯有不可信
      之情況者外，得為證據；於司法警察調查中所為之陳述，
      與審判中不符時，其先前之陳述具有較可信之特別情況，
      且為證明犯罪事實存否所必要者，得為證據，刑事訴訟法
      第159 條之1 第2 項、第159 條之2 分別定有明文。被告
      壬○○於審理期間，並未就上開檢察官之偵訊筆錄釋明有
      何「顯有不可信之情況」，僅因各該證人未經交互詰問為
      由，遽指該證人於偵查中之陳述不具證據能力，並無理由
      。
    (2)至於上開被告以外之人於警訊中所為之陳述，是否確有「
      與審判中不符」之情形，依法自應就陳述前後階段之整體
      內容及陳述時之各種外部情況進行比較，以資決定何者具
      有可信性。若陳述係在特別可信之情況下所為，則虛偽陳
      述之危險性即不高，雖係審判外陳述，或未經被告反對詰
      問，仍應承認其有證據能力。以本件而言，同案被告及證
      人之詢問，以時間而言，均較嗣後審理中詰問之時，較事
      件發生之時間尤近，各陳述人之記憶既新且較清晰，是其
      內容顯與事實較相近而符合真實；且為警詢之際，被告等
      人並未同時在場，陳述人均係直接面對詢問警員所為陳述
      ，態度較為坦然，紀錄亦甚為完整，前後亦無不相連貫之
      情形。相較於事後之審理中，因本件之陳述人分別與被告
      間或有共犯關係，或有親屬、僱傭：：等關係，反因有所
      顧忌或同情，因而在被告面前較不願陳述不利被告之事實
      ，其證詞反有失真之情形；尤以本件事後因被害人之傷勢
      已致生重傷害之結果，為警訊當時所不及知之事項，且關
      係到各被告間責任之分野，從而各同案被告與證人之陳述
      ，因基於不同之立場與理由，難免受有主觀因素甚或外力
      之干擾，致有故意迴避對某被告不利之證述，或因不想生
      事乃虛構事實以為陳述之動機，從而警訊中之證述，較諸
      審理中所為之證詞，就其有出入之部分，反以警訊中之證
      言可信度較高，因認本件上開警詢中所為之陳述，客觀上
      具有較可信之特別情況，且亦為證明犯罪事實存否所必要
      ，其警詢中之證言，因認為亦具有證據能力。
三、本院之心證：
（一）傷害罪部分：
  (一)被告3 人於91年11月24日晚間21時起迄同日零時許止，均有
    傷害丁○○之犯行：
    被告戊○○於警詢筆錄中，供承：有用右腳踢被害人丁○○1 下，丁○○亦同遭壬○○及辛○○毆打。事後係伊將
      丁○○之ＬＦ─5646號自用小客車開到通霄外環道之環保
      檢驗廠棄置等情。於偵訊筆錄中供述：辛○○及壬○○與
      甲○○同來通訊行，伊、辛○○及壬○○都有喝酒，伊有
      用腳踹丁○○肚子及腳，鋁棒是辛○○拿進來的，辛○○
      亦有打丁○○的肚子、頭、手等語。
    嗣於審理中，被告戊○○供認：我們3 個人輪流打他。我
      用腳、用手打他。壬○○有用手打他，還說「怎麼沒有流
      血，如果沒有流血就不好玩了」等語。
    (3)被告辛○○於警詢筆錄中供承：當晚由伊、戊○○及壬○○3 人分別以手、腳捶擊丁○○。伊係拿較短的棒球桿，
      亦有從壬○○車上拿出鋁棒毆打丁○○，而戊○○也有持
      鋁棒及木棒毆打丁○○；壬○○也有動手等情。
    嗣於審理中，被告辛○○又供承：在通訊行時，被害人跟
      老闆談得不是很愉快，我們認為被害人把人家的東西搬走
      還這麼說，當場就有徒手打他。後來通訊行的老闆（即戊○○）有些失控，短的警棍及木棒是戊○○自己從家裡拿
      出來的，他就拿那個打丁○○。被告壬○○亦有一同毆打
      被害人丁○○，壬○○是用拳頭捶被害人背部、胸部，不
      是一直打，就是捶幾下而已。壬○○是徒手，沒有拿棍棒
      等語。
    被告壬○○於警詢、偵查中均供承：當晚確實有用手掌打
      丁○○胸部2 下。警方查扣之棒球桿及警棍是戊○○的，
      在佳展公司動手打丁○○的有伊、戊○○及辛○○3 人等
      語。嗣於審理中亦供承：確有捶被害人的胸部，因為認為
      被害人很惡質。在毆打被害人時，亦曾用台語說：「如果
      沒有流血，你就不會怕」等語（94年9 月27日審理筆錄第
      27 頁）。
    證人即佳展公司員工己○○於警詢中供稱：當晚22時10分
      至翌日凌晨1 時15分許，有到佳展公司加班，見到壬○○
      及辛○○不時徒手毆打丁○○，戊○○有用腳踢丁○○，
      後來辛○○有用警方查扣未纏膠帶那支球棒打丁○○等情
      。
    證人己○○於檢察官偵查中又供稱：當晚約10時許到佳展
      公司，看見丁○○鼻青臉腫但神智還清楚，接著看到壬○○、辛○○對丁○○拳打腳踢，用手及棍子打他的肚子及
      臉，戊○○也有動手，是拿塑膠椅丟他並用腳踹他的背及
      徒手打他的肚子，當時被告3 人都有喝酒等語。嗣於審理
      中又供稱：丁○○跟陳先生、范先生出去的時候，身體狀
      況因為之前就已經被打，雖然是走出去，但是有點被半拖
      拉的樣子。因為丁○○一直打電話借不到錢，所以才被辛○○拖出去。是丁○○不願上車，才被拖出去。辛○○有
      用兇器打被害人，壬○○也有打丁○○1 、2 下。壬○○
      偶爾會站起來走一走，跟丁○○講幾句話，好像沒事的樣
      子。但在不注意的情況下就突然打丁○○，打的動作是講
      一講就突然揮拳，用這樣的方式打了好幾下。戊○○也有
      打或踹被害人。整個過程中，辛○○打得最凶，壬○○其
      次等語。
    證人即被告戊○○之妻乙○○警詢證稱：當晚20時許，辛○○及壬○○到佳展公司，於21時許，辛○○及壬○○用
      手、腳踢打丁○○，並要丁○○向親友借錢還款，但沒人
      願意出面，此時辛○○就打得更凶，並從車上拿出鋁棒猛
      打丁○○等情。
    嗣於檢察官偵查中，證人乙○○又證稱：看到壬○○及辛○○對丁○○拳打腳踢，用手及棍子打他的肚子及臉，戊○○也有動手，被告3 人都有喝酒等情。審理中則證稱：
      在通訊行時，辛○○打比較多，壬○○稍微有打幾下。戊○○亦有踹被害人幾下。辛○○還有拉丁○○到門口招牌
      下的騎樓附近打，幾乎都是辛○○在打，辛○○還有拉丁○○向伊道歉。在樓上洗澡時，伊亦曾聽到毆打及慘叫的
      聲音等語。
    證人庚○○之警詢、偵查筆錄：於當晚8 時許，在佳展公
      司有看見辛○○及壬○○用手打丁○○。審理中又供稱：
      丁○○有欠伊修車廠的錢，所以范老闆打電話給伊，之後
      就和丁○○同車去通霄的通訊行。當時車上有丁○○和伊
      2 人，由丁○○自己開車。范老闆並沒有押丁○○到通訊
      行，只是要伊搭丁○○的車下苗栗。至於辛○○、壬○○
      2 個人，確都有動手打丁○○等語。
    證人甲○○之審理筆錄：有見到戊○○打被害人嘴巴等語
      。
    丁○○受傷後之照片5 張：證明除頭部外傷併硬腦膜下血
      腫之重傷害外，並受有胸、腿、手肘等部位均呈瘀血之輕
      傷害情形。
    棍棒照片4張：扣案棍棒之照片。
    扣案之木質警棍1 支、木質棒球棍2 支：證明被告等人毆
      打丁○○使用之工具。
  (二)綜合上述，被告3 人均有傷害犯行無疑，且被告戊○○、辛○○2 人尚分別持有木棒、警棍行之。被告壬○○雖無積極
    證據證明於行凶當時亦持有兇器毆打被害人，但確曾徒手傷
    害被害人，亦確屬事實。其中被告戊○○、辛○○2 人因就
    上開犯行已供認不諱，堪證與事實相符外，被告壬○○雖否
    認犯行，且供稱：只有「推」被害人胸部2 下云云，因與本
    院認定之事實顯然未符，並無足採。
  (三)又公訴人認為被告等涉犯妨害自由致重傷罪嫌，惟於起訴書
    及審理中就其妨害自由致重傷之起、止時點並未具體說明。
    然被害人既已致植物人之狀態，對當日之情狀顯然無從陳述
    ，而依據同案被告與證人等之上開陳述及其他客觀事證，均
    無積極證據足以證明被害人自新竹返回通訊行與在通訊行期
    間，顯然違反被害人之自由意志，從而起訴書所載有關「91
    年11月24日晚間21時起迄同日零時許止」之妨害自由犯行，
    尚屬不能證明（上開時段之外之妨害自由犯行，另於下述）
    。惟公訴人就此部分，既係以加重結果犯之關係起訴，爰不
    另為該期間之被告行為無罪之諭知。
（二）「妨害自由」與「傷害致重傷」之加重結果犯部分：
  (一)被害人丁○○係因本件犯行致重傷，且已呈植物人之狀態，
    難有回復健康之可能，業據被告之父丙○○到庭陳述明確，
    復有中華民國身心障礙手冊（審理卷第123 頁背面）、財團
    法人為恭紀念醫院94年7 月14日為恭醫字第0940000660號函
    附之「病歷查詢表」1 紙附卷可稽。被告等人對此亦未爭執
    ，是本件確已致生重傷害之結果，業臻明確。
  (二)被告戊○○、辛○○2 人均有妨害自由犯行，並應就被害人
    之重傷害結果負責：
    被告戊○○於第1 次警詢筆錄中供認：25日凌晨零時30分
      至1 時許，由辛○○駕車，並將丁○○拖上車，伊隨同將
      丁○○帶至通霄北市窩山區，由辛○○從車上拿出鋁棒毆
      打丁○○，而警方查扣之警棍及球棒其中1 支均為伊所有
      ，該鋁棒則未扣案等情。
    被告戊○○之偵訊筆錄：辛○○開車載丁○○到北勢窩山
      區，伊怕出事有跟著去，到山上後辛○○又用鋁棒打丁○○，打完後又開車載他回來將丁○○拉下車放在伊住處旁
      馬路中間，辛○○還叫伊將丁○○的車子開至別處放等情
      。
    被告辛○○警詢中供稱：是戊○○叫伊開車載丁○○出去
      ，到達1 處暗處停車，繼續毆打丁○○，打完後就開車將
      丁○○載回戊○○店門口，那時丁○○已無法下車等情。
      嗣於審理中又供稱：是戊○○很憤慨，要載他上山嚇嚇他
      。到了山上，手煞車都還沒有拉好，戊○○就把丁○○拉
      下車，持車上的鋁棒毆打被害人，打一打，被害人就好像
      撞到，倒在路旁，當地很黑。後來就把被害人抬上車載回
      通訊行。被害人上車時，身體狀況還好，載他回來時，被
      害人是暈倒的。在山上毆打被害人時，好像有撞到什麼，
      被害人一直說暈暈得，車子開回來時，就已經沒有辦法下
      車了。在山上時，被害人身體就軟軟的，會傷得這麼嚴重
      ，可能是敲到頭的緣故。
    被告壬○○之警詢筆錄：供述當晚辛○○駕駛其所有之7
      Ｐ─4826號車載戊○○及丁○○離開佳展公司，約於凌晨
      1 時許回來，就看到丁○○昏倒在車旁等情。
    證人己○○警詢筆錄：當晚約10時許到佳展公司，於12時
      許離開公司，當時丁○○意識還很清楚，後來是辛○○將
      丁○○拖上車帶走，戊○○也有跟著去，壬○○沒有跟去
      等情。
    證人乙○○審理中供稱：大概1 點半到2 點左右，看到丁○○躺在門外通訊行外的馬路上。救護車來之前，辛○○
      跟壬○○還在，救護車來時，他們就走了等語。
    證人甲○○之警詢、偵查筆錄：當晚有聽辛○○說他與戊○○開車載丁○○到山上用棍子打丁○○。嗣於審理中供
      稱：再回來的時候，有看到被害人躺在那邊時，旁邊都沒
      有人。幫忙把人抬上救護車時，辛○○及壬○○都還在店
      裡面等語。
    丁○○之診斷證明書、殘障手冊：受有頭部外傷併硬腦膜
      下血腫造成極重度肢障呈植物人狀態重傷害之事實。
    證人即丁○○之父丙○○之警詢、審理筆錄：證述丁○○
      被打後傷勢嚴重，已致植物人之情形。
    綜合上開供、證述，被告戊○○、辛○○2 人確有共同將
      被害人丁○○強行帶上車，前往通霄北市窩山區毆打之事
      實。而被害人丁○○縱因積欠債務而自願前往夙昔工作之
      處所（即戊○○所有之通訊行），然絕無同意於被毆打後
      尚自願上車前往山區之可能，此參諸證人均供稱，當時被
      害人係被強行拖上車等語即明，從而彼2 人就此部分顯然
      有妨害自由之犯行甚明。而被害人當時尚能勉強行走，神
      智又還清楚，堪證當時被害人亦尚未致嗣後之重傷幾近植
      物人之結果，亦屬明確。稽諸被告戊○○、辛○○2 人供
      稱，被害人係於返回時已呈昏迷之狀態而將其棄置於門前
      騎樓下，且於山上即曾「好像敲到頭部」「好像撞到頭部
      」「身體變得軟軟的」「回來時即不能再自行下車」等語
      ，益證本件被害人之發生重傷害之結果係在通霄北勢窩山
      區毆打時所造成。被告戊○○、辛○○2 人雖就究竟是誰
      毆打造成此結果而互相推諉，然衡諸當時只有彼2 人在場
      ，且前於通訊行中2 人已有毆打被害人之行為，若非有採
      取更強勢、凌厲之傷害行為之動機，又何有再將被害人拖
      往山區毆打之必要？是證該2 人確有於山區對被害人採取
      較通訊行時更加狠毒之虐打手段，從而致被害人昏迷、重
      傷之結果。又被告戊○○、辛○○2 人之目的既只係在催
      討債務，與被害人間其他並無深仇大恨，事後又將被害人
      帶回山下，是被告戊○○、辛○○2 人於下手之際，應無
      殺人或故意致被害人重傷呈植物人狀態之犯意，亦應可採
      信。惟被害人可能因遭受頭部之重擊而造成重傷害之結果
      ，顯然亦應可為被告2 人所預見且非不能預防，然仍下手
      甚重，且直接持用兇器毆打至被害人之頭部，導致被害人
      受有重傷之結果，是被告戊○○、辛○○2 人，自應就此
      傷害致重傷之結果共同負責。
  (三)被告壬○○並未參與本部分之犯行，對重傷害之結果亦無從
    預見，就此部分之妨害自由與傷害致重傷之結果，均屬被告
    壬○○犯意過剩之範圍，無庸負責：
    按被告壬○○並未與被告戊○○、辛○○2 人前往通霄北勢
    窩山區，業經查明屬實，即難謂與上開犯行，有何犯意連絡
    與行為分擔可言。其他又無積極證據足資證明被告壬○○對
    被告戊○○、辛○○2 人之妨害自由犯行，有所授意，或對
    被害人因此受有重傷害之結果有何預見之可能，是被告壬○○雖就傷害罪部分固無從免責，然有關妨害自由與重傷害之
    加重結果，應屬被告壬○○傷害犯意之過剩範圍，尚無從遽
    課以該部分之刑責。公訴人認為被告壬○○與被告戊○○、
    辛○○等人，均應就被害人之妨害自由致重傷與傷害致重傷
    之結果，同負共同正犯責任，尚有誤會。惟此部分既係以牽
    連犯之關係起訴，爰不就被告壬○○本部分之起訴，另為無
    罪之諭知。
  (四)又起訴書所論罪名，係刑法第302 條第2 項之「妨害自由致
    重傷」之加重結果犯，然查，所謂「妨害自由致重傷」，係
    以該重傷害之結果，與「妨害自由」之行為有直接因果關係
    者，始應就該罪名負責。以本件而言，被害人之重傷害結果
    ，實係因被告戊○○、辛○○2 人之「傷害」行為所致，與
    彼2 人所犯刑法第302 條第1 項之「妨害自由」行為，僅有
    牽連犯之關係，並無加重結果關係，公訴人認為被告等人之
    行為，應就「傷害致重傷」與「妨害自由致重傷」2 罪間，
    依牽連關係從1 重處斷，於法條、罪名之關係亦有未洽，爰
    逕予變更法條（即由刑法第302 條第2 項為同條第1 項），
    附此敘明。
貳、犯罪事實二部分：
    被告壬○○就持有扣案之槍、彈犯行，均供認不諱，復有現
    場照片九張附卷可稽。而扣案之改造手槍1 支及子彈8顆，
    業據內政部警政署刑事警察局鑑定結果，其中手槍部分具有
    殺傷力；經試射之子彈1 顆具有殺傷力，其餘未具殺傷力等
    情（見起訴書第2 頁犯罪事實二第4 行），亦有該局93 年
    12月22日刑鑑字第0930234013號槍彈鑑定書1 份及起訴書在
    卷可憑。本件事證明確，被告壬○○確持有具有殺傷力之槍
    、彈，洵堪認定，應依法論科。
參、論罪科刑與沒收：
  (一)論罪部分：
    核被告戊○○、辛○○所為，均係犯刑法第277 條第2 項後
    段之傷害致重傷罪及同法第302 條第1 項之非法剝奪他人行
    動自由罪。上開2 罪間，有方法結果之牽連關係，為牽連犯
    ，應從1 重依傷害致重傷罪處斷。被告壬○○所為，係犯（
    修正前）槍砲彈藥刀械管制條例第11條第4 項之持有改造手
    槍罪、第12條第4 項之持有子彈罪及刑法第277 條第1 項之
    傷害罪（按槍砲彈藥刀械管制條例業於94年1 月26日修正，
    同月28日施行，持有可發射子彈具有殺傷力之槍枝罪，業已
    改列於同條例第8 條4 項，且刑責予以加重，惟被告壬○○
    持有槍枝、子彈之行為，本屬行為之繼續，其查獲之時又係
    於該條例修正前所為，依刑法第2 條第1 項但書規定，自應
    適用修正前之槍砲彈藥刀械管制條例第11條第4 項之規定予
    以論科，附此敘明）。右開持有手槍、子彈2 罪間，乃一行
    為觸犯數罪名，為想像競合犯，應從1 重依持有手槍罪處斷
    。其持有手槍罪與傷害罪2 罪間，應予分論併罰。渠等3 人
    間，就刑法第277 條第1 項之傷害罪部分；被告戊○○與辛○○2 人間，就妨害自由及傷害致重傷之加重結果間，分別
    均有犯意聯絡及行為分擔，均為共同正犯。被告壬○○雖參
    與共同傷害犯行，然對重傷之加重結果行為並未參與，亦不
    能預見結果之發生，為犯意過剩，對同法第277 條第2 項之
    重傷害加重結果尚無庸負責。公訴人認為被告等涉犯刑法第
    302 條第2 項之「妨害自由致重傷」，且應就「傷害致重傷
    」與「妨害自由致重傷」2 罪間，依牽連關係從1 重處斷，
    均有未洽，爰逕予變更起訴法條，且就各該被告於該罪名部
    分，不另為無罪之諭知（詳已如前述）。又被告辛○○、壬○○均有如事實欄所載之前科，其於執行完畢後5 年內復犯
    有期徒刑以上刑之罪，均為累犯，應依法加重其刑。
  (二)科刑部分：
    爰審酌：(甲)被告辛○○於本件行為，與被害人本無仇怨，竟
    遽下重手，足證本性凶殘，惡性甚重；惟於犯罪後坦承犯行
    ，態度良好，故分別有應加重與減輕之量刑理由；(乙)被告戊○○原無犯罪前科，與被害人間又本有僱傭關係，其主觀上
    係認為被害人屢行侵占其財物，致對被害人心生不滿，故本
    件雖可謂事出有因，即被害人本身亦不無責任；惟查彼2 人
    間之債務關係只不過區區12萬餘元，竟即遽予毆打被害人致
    重傷，且達植物人之狀態，就被害人之年齡僅不過20餘歲，
    其一生即就此斷送，全無復原之餘地，此種嚴重之傷害結果
    ，不僅造成被害人難以彌補之重大傷害，對被害人之家屬亦
    形成鉅大之身、心負擔；然被告與同案被告辛○○、壬○○
    等人迄審判時止，均未對被害人有任何之補償，對被害人已
    致植物人之結果甚至未加聞問，其惡性顯無可逭，況本件之
    傷害事件本即因戊○○之催討債務，始導致被告辛○○、壬○○2 人牽連其中，堪謂始作俑者，犯罪後又推諉卸責，直
    至審理終結前因事證明確，始俯首坦承犯行，尤難有寬諒之
    餘地。(丙)被告壬○○雖未參與嗣後造成被害人重傷之犯行，
    然依其前科紀錄，本即素行不端，於為本件行為時，亦與被
    害人素不相識，竟僅為替戊○○催討債務，即參與毆打被害
    人，且於審理中否認犯行，對傷害罪部分仍狡飾卸責，浪費
    訴訟資源，惡性亦深，不容輕縱。至於其所犯持有槍枝、子
    彈部分，亦對社會秩序及安全有重大影響，惟於偵查、審理
    中對該部分之犯行，亦尚能坦承犯罪等一切情狀，分別量處
    各該被告如主文所示之刑，並就被告壬○○部分，定其應執
    行之刑；就宣告罰金部分併諭知易服勞役之折算標準，以示
    懲儆。
  (三)沒收部分：
    末查，扣案之棍、棒共3 支，均屬被告戊○○所有，供犯罪
    使用之物，應依刑法第38條第1 項第2 款規定沒收。另壬○○所有之鋁棒1 支，雖亦曾供犯罪使用，然並未扣案，亦不
    能仍然存在，為免未來執行困難，爰不宣告沒收。又扣案之
    仿FN廠改造半自動手槍1 支（槍枝管制編號：0000000000，
    含彈匣），為違禁物，依刑法第38條第1 項第1 款規定宣告
    沒收。另土造子彈8 顆，除其中1 顆子彈業經試射，已失子
    彈之特性外，其餘2 顆經試射無法擊發，另5 顆未經試射無
    法證明有殺傷力，故均不予宣告沒收。
據上論斷，應依刑事訴訟法第299 條第1 項前段、第300 條，（
修正前）槍砲彈藥刀械管制條例第11條第4 項、第12條第4 項，
刑法第11條前段、第2 條第1 項但書、第28條、第277 條第1 項
、第2 項後段、第302 條第1 項、第55條、第47條、第51條第5
款、第42條第2 項、第38條第1 項第1 款、第2 款、罰金罰鍰提
高標準條例第1 條前段、第2 條，現行法規所定貨幣單位折算新
臺幣條例第2 條，判決如主文。
本案經檢察官戴瑞麒到庭執行職務。
中　　華　　民　　國　　94　　年　　10　　月　　4 　　日
                  刑事第1庭審判長法  官  劉興浪
                                 法  官  蔡志宏
                                 法  官  楊台清
以上正本證明與原本無異。
如不服本判決，應於送達後10日內向本院提出上訴狀(須附繕本)
，上訴於台灣高等法院台中分院。
                                 書記官  王月香
中　　華　　民　　國　　94　　年　　10　　月　　13　　日
附錄本案論罪科刑法條全文
中華民國刑法第277條
(普通傷害罪)
傷害人之身體或健康者，處 3 年以下有期徒刑、拘役或 1 千元
以下罰金。
犯前項之罪因而致人於死者，處無期徒刑或 7 年以上有期徒刑；
致重傷者，處3 年以上10年以下有期徒刑。
槍砲彈藥刀械管制條例第11條（修正前）
未經許可，製造、販賣或運輸第4 條第1 款所稱其他可發射金屬
或子彈具有殺傷力之各式槍砲者，處5 年以上有期徒刑，併科新
臺幣1000萬元以下罰金。
未經許可、轉讓、出租或出借前項所列槍砲者，處3 年以上10年
以下有期徒刑，併科新臺幣700萬元以下罰金。
意圖供自己或他人犯罪之用，而犯前2 項之罪者，處無期徒刑或
7 年以上有期徒刑，併科新台幣1000萬元以下罰金。
未經許可，持有、寄藏或意圖販賣而陳列第1 項所列槍砲者，處
1 年以上7年以下有期徒刑，併科新臺幣700萬元以下罰金。
第1項至第3項之未遂犯罰之。
槍砲彈藥刀械管制條例第12條
未經許可，製造、販賣或運輸子彈者，處 1 年以上 7 年以下有
期徒刑，併科新台幣 500 萬元以下罰金。
未經許可，轉讓、出租或出借子彈者，處 6 月以上 5 年以下有
期徒刑，併科新台幣 300 萬元以下罰金。
意圖供自己或他人犯罪之用，而犯前二項之罪者，處 3 年以上
10 年以下有期徒刑，併科新台幣 700 萬元以下罰金。
未經許可，持有、寄藏或意圖販賣而陳列子彈者，處 5 年以下有
期徒刑，併科新台幣 300 萬元以下罰金。
第 1 項至第 3 項之未遂犯罰之。
